【裁判字號】    92,上更(一),354
【裁判日期】    921111
【裁判案由】    違反槍砲彈藥刀械管制條例等
【裁判全文】
臺灣高等法院臺南分院刑事判決      九十二年度上更(一)字第三五四號  Ａ
      上  訴  人
      即  被  告  乙  ○  ○
      選任辯護人  賴  鴻  鳴  律師
      上  訴  人
      即  被  告  甲  ○  ○
      指定辯護人  本院公設辯護人  丙  ○  ○
右上訴人因違反槍砲彈藥刀械管制條例等案件，不服臺灣臺南地方法院九十一年度訴
字第六八四號中華民國九十一年十一月二十二日第一審判決（起訴案號：臺灣臺南地
方法院檢察署九十一年度偵字第三六五九號、九十一年度偵字第三八八八號、九十一
年度偵字第五三一七號、九十一年度偵字第五四○五號），提起上訴，判決後由最高
法院第一次發回更審，本院判決如左：
      主      文
原判決關於乙○○、甲○○未經許可持有手槍、攜帶兇器於夜間侵入住宅強盜、及甲
○○出借手槍暨定應執行刑部分，均撤銷。
乙○○共同未經許可持有可發射金屬或子彈具有殺傷力之改造手槍，處有期徒刑五年
併科罰金新臺幣伍拾萬元，罰金如易服勞役，以罰金總額與陸個月之日數比例折算。
具殺傷力之仿ＢＥＲＥＴＴＡ廠半自動改造手槍貳支（其中扣案槍枝管制編號：00
00000000號）（均含彈匣各壹個）、土造子彈參顆（彈底字樣「ＡＣＰ９ｍ
ｍ９６」）均沒收；又共同意圖為自己不法之所有，攜帶兇器於夜間侵入住宅，以強
暴至使不能抗拒，而使他人交付其物，累犯，處有期徒刑拾年。扣案具殺傷力之仿Ｂ
ＥＲＥＴＴＡ廠半自動改造手槍貳支（其中一支扣案槍枝管制編號：0000000
000號）（含彈匣各壹個）、土造子彈參顆（彈底字樣「ＡＣＰ９ｍｍ９６」）均
沒收。應執行有期徒刑拾肆年，併科罰金新臺幣伍拾萬元，罰金如易服勞役，以罰金
總額與陸個月之日數比例折算。扣案具殺傷力之及仿ＢＥＲＥＴＴＡ廠半自動改造手
槍貳支（其中扣案一支槍枝管制編號：0000000000號）（均含彈匣各壹個
）、土造子彈參顆（彈底字樣「ＡＣＰ９ｍｍ９６」）均沒收。
甲○○未經許可，持有手槍，處有期徒刑柒年，併科罰金新臺幣陸拾萬元，罰金如易
服勞役，以罰金總額與陸個月之日數比例折算。扣案具殺傷力之美式ＢＥＲＥＴＴＡ
廠製玖ＭＭ制式半自動手槍一支（槍枝管制編號：0000000000號）及仿Ｂ
ＥＲＥＴＴＡ廠半自動改造手槍貳支（其中扣案一支槍枝管制編號：0000000
000號）（均含彈匣各壹個）、土造子彈參顆（彈底字樣「ＡＣＰ９ｍｍ９６」）
均沒收；又共同連續意圖為自己不法之所有，攜帶兇器於夜間侵入住宅，以強暴至使
不能抗拒，而使他人交付其物，處有期徒刑拾年。扣案具殺傷力之美式ＢＥＲＥＴＴ
Ａ廠製玖ＭＭ制式半自動手槍（槍枝管制編號：0000000000號）一支及仿
ＢＥＲＥＴＴＡ廠半自動改造手槍貳支（其中扣案一支槍枝管制編號：000000
0000號）（均含彈匣各壹個）、土造子彈參顆（彈底字樣「ＡＣＰ９ｍｍ９６」
）均沒收；應執行有期徒刑拾陸年，併科罰金新臺幣陸拾萬元，罰金如易服勞役，以
罰金總額與陸個月之日數比例折算之標準。扣案具殺傷力之美式ＢＥＲＥＴＴＡ廠製
玖ＭＭ制式半自動手槍（槍枝管制編號：0000000000號）一支及仿ＢＥＲ
ＥＴＴＡ廠半自動改造手槍貳支（其中扣案一支槍枝管制編號：000000000
0號）（均含彈匣各壹個）、土造子彈參顆（彈底字樣「ＡＣＰ９ｍｍ９６」）均沒
收。
      事      實
一、乙○○有過失傷害、違反槍砲彈藥刀械管制條例、麻醉藥品管理條例等前科，最
    近一次因違反肅清煙毒條例，於民國（下同）八十三年三月二十五日，經法院判
    處有期徒刑三年五月確定，並於八十六年十二月十五日執行完畢。乙○○於八十
    七年、八十八年間，在臺北縣汐止以新臺幣（下同）十六萬元向不詳姓名、年籍
    ，綽號「阿輝」之成年男子購得仿ＢＥＲＥＴＴＡ廠半自動改造手槍一支（含彈
    匣）及供上開手槍所用，具殺傷力改造子彈十六顆後，即未經許可而無故持有上
    開槍彈。甲○○於八十八年、八十九年間，自不詳姓名、年籍，綽號「庫吉」之
    成年男子處（起訴書誤為已死亡之林枝中處），取得具殺傷力之美式ＢＥＲＥＴ
    ＴＡ廠製九ＭＭ制式半自動手槍（含彈匣）及「改造之ＢＥＲＥＴＴＡ九ＭＭ手
    槍」各一支（起訴書誤為「改造之ＢＥＲＥＴＴＡ九ＭＭ手槍」二支）及供該把
    手槍所用，具殺傷力改造子彈數十顆後（起訴書誤為託其寄藏），即未經許可而
    無故持有上開槍彈。緣於九十一年三月二十七日晚上十一時三十分許，甲○○至
    臺南市○○路○段二八八巷一一五號吳金城之住處，向吳金城調借二十萬元，遭
    到吳金城之拒絕，甲○○離去後與乙○○會合，因乙○○前亦曾向吳金城借款經
    吳金城反悔而未遂行其意，渠等乃基於共同恐嚇危害吳金城生命、身體安全及未
    經許可而無故持有上開槍彈（以同一黑色袋子裝改造之ＢＥＲＥＴＴＡ九ＭＭ手
    槍二支）之犯意聯絡，於九十一年三月二十八日凌晨零時五分許，由乙○○駕車
    載甲○○至吳金城上揭住處，推由甲○○持具殺傷力仿ＢＥＲＥＴＴＡ廠半自動
    改造手槍其中一支，朝吳金城之住宅射擊五槍後離去，致吳金城心生畏懼（恐嚇
    罪部分已判決確定），經警據報前往現場處理，自現場尋獲土造金屬彈殼五顆、
    土造金屬彈頭四顆。嗣甲○○另基於意圖為自己不法所有之概括犯意，連續於九
    十年十一月二十八日晚上八時五分許，在臺南市○○路○段五五三號前「祥鑽檳
    榔攤」，佯稱借用電話，進入檳榔攤後，持客觀上可為兇器使用之菜刀一把（含
    柄長約二十公分），以強暴之手段抵住負責人林培燁脖子，並脅迫：「交出所有
    財物，否則將殺死妳」等語，致使林培燁不能抗拒並喪失意思自由，而交出約三
    、四千元之財物，甲○○復本於同一強盜犯意，強行將林培燁所有放置桌上之Ｍ
    ＯＴＯＲＯＬＡ牌、外觀紫色、序號為000000000000000號之行
    動電話一支及峰牌香菸十包取走後離去。所搶得之現金花用殆盡，香菸亦供己吸
    用，行動電話則以一千元售予不知情之郭柏宏；甲○○復與乙○○復於九十一年
    三月三十日凌晨零時五十分許之夜間，承前強盜之概括犯意，共同基於意圖為自
    己不法所有及前之未經許可而無故持有上開槍彈等犯意聯絡，兩人持兇器即上開
    具殺傷力仿ＢＥＲＥＴＴＡ廠半自動改造手槍各一把（以同一黑色袋子裝），渠
    等並各戴口罩一個，乙○○並戴鴨舌帽一頂，至臺南市○○路○段三十四巷四十
    五弄四十三號，見屋內有蘇德超、邱源信、蘇福文及黃文和在內泡茶聊天，二人
    遂未經許可於夜間侵入上開住宅（此部分起訴書漏未載明），並由乙○○持上開
    手槍抵住蘇德超肩膀，並喝令在場的人不要動，以強暴、脅迫之手段使蘇德超、
    邱源信、蘇福文及黃文和不能抗拒，而由甲○○下手搜刮渠等身上之財物，共得
    款十一萬一千元（起訴書誤為十一萬元），當甲○○（起訴書誤為乙○○）欲動
    手強取黃文和所有配戴於手腕上之勞力士手錶一只時，經黃文和、蘇德超、邱源
    信及蘇福文四人趁機反抗，於打鬥中，乙○○誤扣板機而擊中自己大腿；甲○○
    則朝後擊發數槍趁隙逃去。經警據報前往現場，當場逮捕乙○○，並扣得具殺傷
    力仿ＢＥＲＥＴＴＡ廠半自動改造手槍一支（含彈匣一個，另外一支被綽號「鬱
    卒」者拿走）、九ＭＭ土造子彈六顆、土造子彈彈殼二顆、九ＭＭ土造彈頭一顆
    （起訴書漏未載明九ＭＭ土造彈頭一顆之部分）、口罩二個及鴨舌帽一頂等物。
    嗣甲○○另自九十一年四月二十三日下午一時許起至九十一年五月七日下午四時
    十五分止，另基於意圖為自己不法所有之概括犯意，連續多次以公用電話撥打台
    南市議員李長吉服務處之（○六）0000000號電話，向服務處人員或李長
    吉恐嚇稱：「我現在因槍砲、強盜等案在跑路中，需要跑路費一百萬元，否則要
    對你不利」等語，並於九十一年五月四日下午六時三十五分許，持美式ＢＥＲＥ
    ＴＴＡ廠九ＭＭ半自動制式手槍一支及子彈數發，至臺南市○○路○段一０一巷
    七十號李長吉市議員服務處，朝鐵捲門射擊三槍後離去（起訴書誤為二槍），現
    場遺留口徑九ＭＭ制式彈殼二顆、口徑九ＭＭ制式銅包衣彈頭一顆，上開彈殼二
    顆及彈頭一顆並經李長吉交由警方處理。嗣甲○○承前恐嚇取財之概括犯意，於
    九十一年五月七日下午四時十五分許，在臺南市○○路○段二一一號前公用電話
    亭，再以公用電話向李長吉勒索跑路費時，當場因上開涉犯槍砲彈藥刀械管制條
    例等案件由檢察官囑警拘提，始為警查獲而未遂，並扣得美式ＢＥＲＥＴＴＡ廠
    九ＭＭ半自動手槍一把及口徑九ＭＭ制式半自動手槍之子彈二顆。（恐嚇罪部分
    業經判決確定）
二、案經臺南市警察局第三分局、臺南縣警察局佳里分局報告臺灣臺南地方法院檢察
    署檢察官偵查起訴。
      理      由
壹、違反槍砲彈刀械管制條例部分：
一、上訴人即被告甲○○、乙○○於本院審理中就前揭違反槍砲彈藥刀械管制條例部
    分之事實坦承不諱，此外，復有臺南市警察局第三分局扣押物品清單目錄表二紙
    、刑事案件證物採驗紀錄表、扣押物品清單各一紙在卷可稽。又前揭扣案槍彈經
    送鑑定結果如左：
  (1)、「送驗ＢＥＲＥＴＴＡ改造手槍一支（含彈匣），認係由仿ＢＥＲＥＴＴＡ廠
      半自動手槍製造之金屬玩具手槍，車通槍管內阻鐵改造而成之改造手槍，機械
      性能良好，可擊發適用子彈，認具殺傷力；送驗子彈六顆，認均係土造子彈（
      具直徑約九ＭＭ之金屬彈頭），採樣三顆試射，可擊發，認均具有殺傷力；送
      鑑彈頭一顆，認係已擊發之直徑約９ＭＭ之土造金屬彈頭，其上未發現有來復
      線；送鑑彈殼二顆（編號１、２），認均係已擊發之土造金屬彈殼」；又「送
      鑑彈殼五顆，認係已擊發直徑約九．七ＭＭ、長約十六．四ＭＭ之土造金屬彈
      殼；送鑑彈頭四顆，認係已擊發直徑約九ＭＭ、長十二，一ＭＭ之土造金屬彈
      頭」等情，有內政部警政署刑事警察局九十一年五月二十七日刑鑑字第０九一
      ００七一七五六號鑑驗通知書附卷足憑。
  (2)、另「送鑑美式九ＭＭ手槍一支，認係美國ＢＥＲＥＴＴＡ廠製九二ＦＳ型口徑
      九ＭＭ制式半自動手槍，認具殺傷力；送鑑子彈二顆，認均係口徑九ＭＭ制式
      半自動手槍子彈，認具殺傷力；送鑑彈殼二顆，認均係已擊發口徑九ＭＭ制式
      彈殼；送鑑彈頭一顆，認係已擊發口徑九ＭＭ制式銅包衣彈頭」等情，有內政
      部警政署刑事警察局九十一年四月二十四日刑鑑字第○九一○○七一七六一號
      、九十一年七月一日刑鑑字第○九一○一二七七八五號鑑驗通知書各一份在卷
      足參。
二、依上所述，被告甲○○、乙○○等持有槍彈犯行，固堪認定。惟該等槍、彈究係
    何人持有？又何人持何槍枝實施犯行？茲分述如左：
（一）被告甲○○於警訊中辯稱：「槍枝係一名綽號「庫吉」之男子、真實姓名不詳
      、於三年前交付寄藏在我這裡，事後我要交還給他，但均找不到人，我便自行
      保管使用」云云（見臺南市警察局第三分局九十一年五月七日偵訊筆錄），然
      槍枝為政府近年所強力取締且為違禁物，苟經寄藏或拾獲槍彈，無不立即報請
      警方處理，以免因此入罪，況參諸槍彈既屬政府管制之物，黑市流通不易，故
      販賣槍枝之集團對槍彈所定之價格均所費不眥，此為本院審理槍砲彈藥刀械管
      制條例案件職務上所已知之事項，則上開槍彈既價值昂貴，所有人「庫吉」縱
      請求被告寄藏，亦應告知聯絡地址並立時請求返還之，矧被告甲○○竟時隔三
      年猶未返還，顯見上開美式ＢＥＲＥＴＴＡ廠九ＭＭ半自動手槍、子彈及土製
      改造貝瑞塔手槍（被綽號「鬱卒」者拿走之一支）確係自「庫吉」之成年男子
      取得後，未經許可，本於自己持有之犯意為之至明。是徵之被告甲○○所辯稱
      ：於三年間不詳姓名、年籍，綽號「庫吉」之成年男子均未要求返還乙節，既
      與常理相悖而顯有未符，足見被告甲○○所辯不足採信至明，益徵被告甲○○
      確係本於自己持有之犯意而持有上開美式ＢＥＲＥＴＴＡ廠九ＭＭ半自動手槍
      、子彈及土製改造貝瑞塔手槍，並非本於受寄藏之犯意為之，至為顯然。
（二）再者，被告乙○○於遭警方逮獲，而被告甲○○尚未落網時，於警訊初供稱：
      「（問：警方現場查扣之土製改造貝瑞塔手槍一支、子彈六顆（成品）及彈殼
      一二顆，是否你所有？）是，為我所有」、「（問：該槍械為何人改造？價錢
      如何？）為臺北人「阿輝」改造，我向他購買一支及子彈十六顆，價錢在臺北
      縣汐止以新臺幣十六萬元」等語（臺南市警察局第三分局九十一年五月七日偵
      訊筆錄），復於本院前審調查初訊供稱：改造貝瑞塔那把槍，是八十七年、八
      十八年間，我從臺北縣汐止向綽號「阿輝」成年男子買的等語（見本院前審九
      十二年一月八日訊問筆錄），是其對槍彈之來源、價格交待甚詳，且並未推諉
      該改造手槍及子彈為斯時尚未到案之共同被告甲○○所有，其所供自屬較符合
      實情，足堪採信。
（三）依前述觀之，被告甲○○獲案後於警偵訊、原審調查中含混地答稱槍支係「庫
      吉」寄藏的，顯係為共同被告乙○○扛下罪責之虛詞，不足採取。益徵被告二
      人確係未經許可，本於持有之犯意而分別持有美式ＢＥＲＥＴＴＡ廠九ＭＭ半
      自動手槍一支（甲○○持有）、具殺傷力仿ＢＥＲＥＴＴＡ廠半自動改造手槍
      二把（均含彈匣一個）（被告二人各一支）及子彈數發，洵屬明確。
（四）扣案美式ＢＥＲＥＴＴＡ廠九ＭＭ制式半自動手槍（管制編號：0000000000）
      應係被告甲○○單獨持有，強盜案與吳金成住宅槍擊案被告二人所持有者應皆
      為仿ＢＥＲＥＴＴＡ廠半自動改造手槍，被告乙○○應未曾與甲○○共同持有
      制式手槍，理由如左：
  (1)、吳金城住宅槍擊案部分，依公訴人起訴意旨（起訴書第二頁）或原審判決認定
      ，均認被告等係持有仿BERETTA 廠半自動改造手槍，再參酌內政部刑事警察局
      0000000000號鑑定意見書，案由記載吳金城住宅遭槍擊案，所有彈
      殼及彈頭「皆係土造」，從而可知吳金城住宅槍擊案部分並「未有制式手槍出
      現」，應無疑義。
  (2)、九十一年三月三十日強盜案部分，現場並未出現制式手槍。查：
      九十一年三月三十日乙○○於警訊中自白：「我與甲○○各持一把手槍‧‧
        ‧‧由我開二槍，甲○○開二槍」等語；同月三十日被害人黃文和於警訊中
        指稱：「有兩名歹徒持槍行搶‧‧‧‧共開三槍」「是黑色之手槍，一人分
        持一枝手槍入內」等情（警訊筆錄第五、六頁），九十一年三月三十一日被
        害人蘇德超於警訊中亦指稱：「乙○○、甲○○二人均各持一把黑色手槍」
        等語（警訊筆錄第十四頁），三者互核相符，可知犯罪現場出現兩把手槍而
        不是三把，且兩名歹徒皆有開槍，此一事實已無疑義。
      依內政部警政署刑事警察局：刑鑑字第０九一００七一七五六號鑑定書鑑定
        內容有「送鑑彈殼一顆（編號２）經與貴分局九十一年三月二十八日刑鑑字
        第九一三○三號刑事案件證物採驗紀錄表送鑑『吳金城住宅遭槍擊案』之彈
        殼五顆比對結果，其彈底特徵紋痕相合，認係由同一槍枝所擊發。」（鑑
        定書影本附本院卷），顯然犯罪現場出現了一枝改造手槍，這把手槍涉及吳
        金城案。
      再依同號鑑定意見：強盜案扣案「管制編號：0000000000號」槍
        枝認定與：「吳金城住宅遭槍擊案之彈殼五顆比對結果，彈底特徵紋痕不合
        」，從而強盜案現場查扣之改造手槍並未涉及吳金成住宅槍擊案，從而強盜
        案犯罪現場出現的第二枝手槍（強盜案扣案之手槍）亦為改造手槍，這把槍
        與吳金城住宅槍擊案之改造手槍不同。
      本案強盜案部分並未扣得「制式」子彈之彈頭與彈殼，此由九十二年四月二
        日台南市警察局扣押物品清單及及刑鑑字第０九一００七一七五六號鑑定書
        並未出現「制式」手槍彈殼及彈頭可知。
      基上，本案有關強盜案部分，現場出現的兩枝手槍應皆為改造手槍，與被告
        等於本院審理供述情節相符（被告甲○○稱：另一支改造手槍於強盜以後有
        損壞，綽號「鬱卒」者說他會修，被拿走了），故原判決認定出現制式手槍
        ，顯屬誤認，與證人（被害人）互核相符之說法及警方之科學鑑定不相符合
，有理由矛盾之違法。
  (3)、綜上所述，並參酌被告於本院所供：被警察逮捕後警察叫伊交槍，伊無法交出
      那支土製（指改造）手槍，所以才帶警察去取出那把制式手槍等情；再查本件
      祥鑽檳榔攤案、李長吉服務處案，被告均未參與各情相互參酌，足見吳金城住
      宅槍擊案及九十一年三月三十日強盜案，被告等辯稱：所持有者均係改造手槍
      ，其中被告乙○○持有者為搶案之改造手槍，而被告吳朝有之與扣案同型手槍
      及子彈為綽號者拿走，而被告乙○○並未與甲○○共同持有制式手槍等情，應
      可認定。
貳、加重強盜部分：
一、被害人林培燁部分：
（一）上訴人即被告甲○○固坦承於上開時間，在臺南市○○路○段五五三號前「祥
      鑽檳榔攤」，佯稱借用電話，進入檳榔攤後，持菜刀一把而使林培燁交出約三
      、四千元之財物，並拿走放置桌上之ＭＯＴＯＲＯＬＡ之牌行動電話一支及峰
      牌香菸十包取走後離去乙情不諱，然矢口否認有何強盜行為，並辯稱：我並未
      以強暴之手段持菜刀抵住負責人林培燁脖子，並脅迫：「交出所有財物，否則
      將殺死妳」等語，只是手拿菜刀，叫他把錢拿出來，他就害怕，從皮包拿出錢
      來云云。
（二）經查：被害人林培燁於警訊及原審審理時陳稱：九十年十一月二十八日晚上八
      時許，被告甲○○是否在台南市○○路○段五五三號前我經營的「祥鑽檳榔攤
      」，起先佯稱要借打電話，他看我手拿手機及電話，拿菜刀抵住我的脖子，並
      恐嚇我將所有錢拿出來交給他，否則要殺死我，就搶下我的手機，我損失ＭＯ
      ＴＯＲＯＬＡ行動電話一支，峰牌香煙十包及現金新台幣三、四千元」等語纂
      詳（見臺南縣警察局佳里分局九十一年二月十五日偵訊筆錄、原審法院九十一
      年九月二十五日訊問筆錄），且於警訊中亦證稱：警方查扣之ＭＯＴＯＲＯＬ
      Ａ牌、外觀紫色、序號為000000000000000號之行動電話一支
      為其遭被告甲○○所強盜之物等語明確（見臺南縣警察局佳里分局九十一年二
      月二十日偵訊筆錄），並經證人郭柏宏證稱：上開行動電話確係自被告甲○○
  所購得乙情無訛（見同卷九十一年五月七日偵訊筆錄），並佐以被害人林培燁
      所交出約三、四千元及其所有之ＭＯＴＯＲＯＬＡ牌、外觀紫色、序號為00
      0000000000000號之行動電話一支、峰牌香菸十包均屬有經濟價
      值之物，而被害人與被告甲○○素眛平生，若非被告甲○○持菜刀以不法腕力
      予以強取，如何能再將上開行動電話出賣予不知情之郭柏宏而換取現金，足見
      被告甲○○主觀上確有為自己不法所有之意圖，至屬明確。益徵被害人林培燁
      所指被告甲○○持菜刀一把進入「祥鑽檳榔攤」並將之置於其脖子上，同時脅
      迫稱：「交出所有財物，否則將殺死妳」乙情屬實，堪予採信。
（三）由上情節觀之，被告甲○○上揭犯行，確足以使人之意志自由遭受抑制而喪失
      意思自主之能力無訛，足見被告甲○○之前開行為，確已達於使人無法抗拒之
      強暴、脅迫程度，自屬無疑。此外，復有領據一紙、照片四幀及通聯紀錄三紙
      在卷可考。是被告甲○○上開所辯，顯係事後飾卸之詞，不足採信至明。其此
      部分之事證明確，犯行亦堪認定。
二、被害人蘇德超、邱源信、蘇福文、黃文和部分：
（一）上訴人即被告甲○○、乙○○均坦認有於上開時地強盜被害人蘇德超、邱源信
      、蘇福文、黃文和無訛，被告甲○○供稱：我們進去後，拿槍叫蘇德超他們把
      錢拿出來。我們本來是要去討錢，但到現場時因為看到債務人，所以臨時改變
      主意搶錢等語明確（見原審法院九十一年九月十八日訊問筆錄、本院九十二年
      二月十一日審判筆錄），被告乙○○則供稱：在九十一年三月三十日凌晨我有
      與甲○○一起去台南市○○路○段三十四巷四十五弄四十三號搶錢，當天我們
      是各持手槍一把，子彈數顆，戴口罩，頭戴鴨舌帽等語（見同上筆錄）。
（二）查此部分之事實，迭據證人蘇德超、邱源信、蘇福文、黃文和於警訊證述屬實
      （見臺南市警察局第三分局九十一年三月三十日偵訊筆錄），並經渠等指認確
      係被告甲○○、乙○○持槍強盜渠等之財物無訛（見臺南市警察局第三分局同
      日筆錄、九十一年五月七日臺南市警察局第三分局偵訊筆錄）。證人蘇德超、
      邱源信復於偵查中結證確有其事無誤（見臺灣臺南地方法院檢察署九十一年偵
      字第三六五九號偵查卷第二十九頁至第三十一頁），再衡以證人蘇德超於原審
      法院審理時證稱：「九十一年三月三十一日我們當時正在泡茶，被告二人各持
      壹把槍衝入現場，最後受傷的那個人（按指被告乙○○）一進來就拿槍抵住我
      的肩膀叫我們不要動，另一個人（按指被告甲○○）就動手開始搜刮我們的財
      物，在這過程中最後受傷的那個人仍一直喝令我們不要動，並口出三字經。後
      來另一個人（按指被告甲○○）要搶黃文和的手錶，我們就反抗，在那一瞬間
      我就向後揮手抵住我肩膀的那個人就往後退，混亂中抵住我肩膀的那個人（被
      告乙○○）開槍誤傷他自己，另一個人（被告甲○○）則趁隙逃逸」，「（搶
      多少錢？）我被搶新台幣貳萬貳仟元整，是歹徒動手拿的」，「持槍抵住我肩
      膀的那個人一進入屋裡就要我把錢拿出來並喝令我們不要動，不然就要開槍」
      等語（見原審法院九十一年七月十九日訊問筆錄），證人邱源信則證稱：「（
      案發情形如何？）經過就如證人蘇福文所言，我被搶了新台幣四萬二千元，兩
      名歹徒一進來後都有說不要動，叫我們把錢拿出來」等語（見原審法院同日筆
      錄），證人蘇德超亦證稱：「（案發當時情形如何？）經過情形大致如前兩位
      證人所言，但過程中搜刮財物的那一人用槍打黃文和。兩名歹徒一進來應該都
      有說要我們不要動把錢拿出來，．．．後來抵住邱源信的那人就開始搜刮財物
      。我被搶了新台幣參萬伍仟元整」等語（見同上筆錄），證人黃文和證稱：「
      （案發當時情形如何？）大致如前三位證人所言，兩位歹徒一進來就都有說不
      要動把錢拿出來。受傷的歹徒（被告乙○○）先開槍，第一槍射中天花板，第
      二槍是在扭打中誤傷他自己，另一名歹徒（被告甲○○）當時趁隙逃逸，蘇福
      文追過去時他也開了一槍。我被搶了新台幣壹萬貳仟元整」等語均互核一致（
      見同上筆錄），足證被告甲○○與乙○○於上開時、地，確分別持有仿ＢＥＲ
      ＥＴＴＡ廠半自動改造手槍各一把，以強暴之手段使證人蘇德超、邱源信、蘇
      福文及黃文和不能抗拒，而搜刮渠等身上之財物，共得款十一萬一千元乙情非
      虛。且被告甲○○、乙○○持有上揭手槍及子彈均具有殺傷力，已如前述，是
      客觀衡之，渠等前開犯行確足以使人之意志自由遭受抑制而喪失意思自主之能
      力至明，益見渠等所為，確已達於使人無法抗拒之強暴程度，要屬無疑。
（三）至被告乙○○於原審另改辯稱：甲○○只是跟我說要去那裡討錢。但在案發之
      前，我就有跟警員報線索捉拿甲○○，我戴鴨舌帽是因案發現場離我家不到二
      分鐘，我怕事發後我妻小被報復，才戴鴨舌帽、口罩。那天案發後，搶來約十
      一萬元左右的錢是甲○○拿走，是甲○○搜刮財物的，也是甲○○開槍的，甲
      ○○先跑掉，我當時沒有開槍，甲○○是在我與被害人拉扯時，趁亂逃走時才
      開槍，約開一、二槍云云，顯係臨訟卸責之詞，難資採信。此外，復有臺南市
      ○○路○段三十四巷四十五弄四十三號遭槍擊之現場照片及被告乙○○遭緝獲
      時之照片影本七幀（見臺南市警察局第三局偵查卷）、被告乙○○因遭證人蘇
      德超、邱源信、蘇福文及黃文和反擊時誤遭自己槍擊及受傷之診斷證明書二紙
      在卷足參（見同卷），並有內政部警政署刑事警察局九十一年四月二十四日九
      十一年五月二十七日刑鑑字第○九一○○七一七五六號鑑驗通知書一份附卷可
      佐，是被告甲○○、乙○○有上開強盜犯行，事證明確，堪以認定。
參、論罪：（刑法第三百零五條之恐嚇危害安全罪、第三百四十六條第三項、第一項
            之恐嚇取財未遂罪部分已判決確定）
一、綜上各情相互勾稽，本件事證明確，被告甲○○、乙○○供承犯行之自白部分，
    經核與事實相符，堪可採信；惟渠等矢口否認部分，則顯屬臨訟飾卸之詞，無從
    信為真實，故渠等所涉違反槍砲彈藥刀械管制條例、加重強盜罪等犯行，均堪予
    認定。
二、按菜刀之質鋼，刀刃銳利，持以砍人；另手槍持以射擊，客觀通念上均足以殺傷
    人之身體、生命，均係兇器。核被告甲○○所為，係犯槍砲彈藥刀械管制條例第
    七條第四項未經許可持有手槍罪、第十一條第四項未經許可持有其他可發射子彈
    具殺傷力之槍砲罪、第十二條第四項未經許可持有子彈罪、刑法第三百三十條第
    一項之夜間侵入住宅、攜帶兇器強盜罪；被告乙○○所為，係犯槍砲彈藥刀械管
    制條例、第十一條第四項未經許可持有其他可發射子彈具殺傷力之槍砲罪、第十
    二條第四項未經許可持有子彈罪、刑法第三百三十條第一項夜間侵入住宅、攜帶
    兇器強盜罪。又查：
    (1)被告甲○○、乙○○既確實有共同持有上開槍彈以恐嚇危害被害人吳金城及共
      同持有上開槍彈強盜被害人蘇德超、邱源信、蘇福文、黃文和，因此，就渠等
      所犯上開未經許可持有手槍罪、未經許可持有其他可發射子彈具殺傷力之槍砲
      罪、未經許可持有子彈罪、夜間侵入住宅、攜帶兇器強盜罪，彼此間顯有犯意
      之聯絡及行為之分擔，應均論以共同正犯。
    (2)被告甲○○強盜被害人黃文和之勞力士手錶一只固未得手，然按共同正犯間，
      非僅就其自己實施之行為負其責任，並在犯意聯絡之範圍內，對於其他共同正
      犯所實施之行為，亦應共同負責；且共同正犯之意思聯絡，不限於事前有所協
      議，其於行為當時，基於相互之認識，以共同犯罪之意思參與者，亦無礙於共
      同正犯之成立，最高法院三十二年上字第一九○五號、七十三年臺上字第一八
      八六號判例均可資參照。故被告甲○○、乙○○既業以一行為同時強盜被害人
      蘇德超、邱源信、蘇福文、黃文和之金錢計十一萬一千元既遂，為想像競合犯
      ，故對於共同正犯所實施既遂之行為，均應共同負責，故仍應從一重之共同攜
      帶兇器強盜既遂罪處斷。
    (3)另公訴人於起訴法條部分雖漏未載明被告甲○○、乙○○就夜間侵入住宅強盜
      被害人蘇德超、邱源信、蘇福文、黃文和之部分之論罪法條，惟公訴人於起訴
      犯罪事實欄已述及被告此部分之犯行，自為起訴之範圍，本院得依法審理。另
      起訴事實已載明被告乙○○、甲○○共同持有上開槍彈（以恐嚇危害被害人吳
      金城及）共同持有上開槍彈強盜被害人蘇德超、邱源信、蘇福文、黃文和等，
      而持有上開槍彈係屬繼續性行為，為實質上一罪，因之，此部分起訴效力當然
      及於起訴事實所未記載之「乙○○於八十七年、八十八年間，在臺北縣汐止以
      十六萬元向不詳姓名、年籍，綽號「阿輝」之成年男子購得仿ＢＥＲＥＴＴＡ
      廠半自動改造手槍一支（含彈匣）及供上開手槍所用，具殺傷力改造子彈十六
      顆後，即未經許可而無故持有上開槍彈」部分，本院自得一併審理。
    (4)又被告甲○○所犯攜帶兇器強盜被害人林培燁部分及攜帶兇器強盜被害人蘇德
      超、邱源信、蘇福文、黃文和部分，觸犯構成要件相同之罪名，且時間緊接，
      方法相同，顯係基於概括犯意為之，為連續犯，此部分應依刑法第五十六條之
      規定論以一罪，並加重其刑。
    (5)查被告甲○○持以恐嚇被害人吳金城、及強盜被害人黃文和等人之案件所持用
      之槍枝，並非上開制式手槍，已如前述，而上開制式手槍係於甲○○因恐嚇吳
      金城及強盜案被逮捕之後，經警方問及後被告答稱：「（問：你是否有再持槍
      涉及其他刑案？）我於逃亡期間曾向．．．李長吉借錢，而遭李長吉逃避不與
      我交談，我憤而於九十一年五月四日十八時四十五分許持一把黑色手槍，騎車
      至臺南市○○路○段一０一巷七十號李長吉市議員服務處，該處鐵捲門連開三
      槍，以示警告」、「（問：你向李長吉開槍那一把黑色手槍現置於何處？）現
      置藏放在我處所後面空地木材堆內」、「（問：你是否願意帶同警方將該槍枝
      取回交付警方？）願意」等語（見臺南市警察局第三分局偵查卷九十一年五月
      七日偵訊筆錄），並參以被害人李長吉證稱：我看見鐵門被開三槍後，我就撿
      起來，共有二顆彈殼、一顆子彈頭，我沒有通知警方，等到現在七日下午十八
      時警方到服務處後，我才跟警方講等語（見臺南市警察局第三分偵查卷九十一
      年五月七日偵訊筆錄），而司法警察因而起出該槍，顯見於被告甲○○開槍後
      ，證人李長吉並未報警，而係被告甲○○經警拘提到案，始主動供出該制式手
      槍等情固可採信，惟查被告甲○○係以一行為同時持有美式ＢＥＲＥＴＴＡ廠
      九ＭＭ制式半自動手槍乙支、仿ＢＥＲＥＴＴＡ廠半自動改造手槍二支及土造
      子彈，係以一行為，同時觸犯槍砲彈藥刀械管制條例第七條第四項未經許可持
      有手槍罪、第十一條第四項未經許可持有其他可發射子彈具殺傷力之槍砲罪及
      第十二條第四項未經許可持有子彈罪之構成要件不相同之罪名，為想像競合犯
      ，而其一行為其中持有仿ＢＥＲＥＴＴＡ廠半自動改造手槍部分早已為警方知
      悉並由檢察官下令拘提，已如前述，故被告所謂持有制式手槍部分為「自首」
      應依法減輕其刑等語，殊無可採。
    (6)查被告甲○○、乙○○於恐嚇吳金城案及加重強盜案時均係各帶乙支仿ＢＥＲ
      ＥＴＴＡ廠半自動改造手槍，共同以一個黑袋子裝著等情，已為被告等於本院
      審理中供承在卷，原審判決認定該恐嚇吳金城案及加重強盜案時所持槍枝，其
      中一把為扣案制式手槍，為被告乙○○與甲○○共同持有，自有誤會。而被告
      甲○○持有美式ＢＥＲＥＴＴＡ廠九ＭＭ制式半自動手槍乙支、仿ＢＥＲＥＴ
      ＴＡ廠半自動改造手槍二把及土造子彈部分，係以一行為，同時觸犯槍砲彈藥
      刀械管制條例第七條第四項未經許可持有手槍罪、第十一條第四項未經許可持
      有其他可發射子彈具殺傷力之槍砲罪及第十二條第四項未經許可持有子彈罪之
      構成要件不相同之罪名，為想像競合犯，應依刑法第五十五條之規定，從一重
      之槍砲彈藥刀械管制條例第七條第四項未經許可持有手槍罪處斷。公訴意旨漏
      未斟酌「被告甲○○持有美式ＢＥＲＥＴＴＡ廠九ＭＭ制式半自動手槍一把部
      分，係屬槍砲彈藥刀械管制條例第七條第四項所列同條第一項之槍砲」乙情，
      而誤認被告甲○○此部分所為係犯同條例第十一條第四項之持有其他可發射子
      彈具殺傷力之槍砲罪，其起訴法條顯有未洽，惟基本事實同一，本院自應依法
      審理，並予變更起訴法條。
    (7)如上所述，本院認被告甲○○就上開具有殺傷力之槍彈，係屬「持有」行為而
      非「寄藏」行為，及后述其出借具有殺傷力之槍彈之行為，不能成立。惟公訴
      意旨認被告甲○○係以一「寄藏」其他可發射子彈之具有殺傷力之槍彈及出借
      行為，而同時侵害數法益，屬一行為觸犯數罪名之想像競合犯，容有未洽。
    (8)再按持有手槍、子彈之行為，於持有之初，如無供犯罪使用之意圖，即已獨立
      構成犯罪，嗣後臨時起意，持該手槍另犯他罪，應併合處罰，不得因係持有手
      槍犯之者，而認有牽連關係；又持有子彈，以其是否意圖供犯罪之用，而適用
      刑法第一百八十七條或槍砲彈藥刀械管制條例第十一條第三項之規定論處。又
      上訴人等如因蓄意犯罪，乃持有子彈備用，其持有子彈之行為，與強盜殺人（
      或未遂），自屬刑法第五十五條之牽連犯，假使持有時並無供犯罪所用之意圖
      ，則其持有之初已獨立構成槍砲彈藥刀械管制條例第十一條第三項之罪，嗣後
      復臨時起意執持該子彈犯強盜殺人（或未遂）罪，即應就該兩罪依刑法第五十
      條併合處罰，不能因其利用所持有之子彈，即認為與所犯之強盜罪，亦具有方
      法、結果關係，適用刑法第五十五條論科；且未經許可持有槍、彈罪，其持有
      之繼續為行為之繼續，至持有行為終了時均論為一罪，不得割裂。若以之犯他
      罪，兩罪間之關係如何，端視開始持有之原因為斷，如早已非法持有槍彈，後
      另起意犯罪；或意圖犯甲罪而持有槍、彈，卻持以犯乙罪，均應以數罪併罰論
      處，必因意圖犯某罪而持有槍、彈，後果以之犯該罪，兩罪間始有牽連犯之適
      用，最高法院八十一年臺上字第四○二二號、八十二年臺上字第六○五二號、
      八十五年臺上字第三七三四號判決可資參照。是被告甲○○所犯槍砲彈藥刀械
      管制條例第七條第四項未經許可持有手槍罪，乙○○所犯第十一條第四項未經
      許可持有其他可發射子彈具殺傷力之槍砲罪，與因連續犯而從一重後之刑法第
      三百三十條第一項之加重強盜罪，第三百零五條恐嚇危害安全罪及第三百四十
      六條第三項、第一項之恐嚇取財未遂罪，及被告甲○○所另犯刑法第三百四十
      六條第三項、第一項之恐嚇取財未遂罪間，犯意各別，行為互殊，應予分論併
      罰（恐嚇危害安全罪、恐嚇取財罪已判決確定）。公訴意旨認：「被告甲○○
      所犯槍砲彈藥刀械管制條例第十一條第三項之罪與刑法第三百三十條第一項之
      罪間，有方法結果之牽連關係，應從一重之槍砲彈藥刀械管制條例第十一條第
      三項論處；又所犯之槍砲彈藥刀械管制條例第十一條第三項、第四項、刑法第
      三百零五條、第三百四十六條第三項、第一項各罪嫌間，犯意各別，行為互殊
      ，應分論併罰。被告乙○○．．．所犯之刑法第三百三十條第一項與幫助他人
      犯刑法第三百零五條罪嫌間，犯意各別，行為互殊，請分論併罰」乙節，就被
      告甲○○、乙○○之論罪科刑均容有未洽，附此敘明。
    (9)查被告乙○○有過失傷害、違反槍砲彈藥刀械管制條例、麻醉藥品管理條例等
      前科，最近一次因違反肅清煙毒條例，於八十三年三月二十五日，經法院判處
      有期徒刑三年五月確定，並於八十六年十二月十五日執行完畢，有附卷臺灣臺
      南地方法院檢察署刑案資料查註紀錄表及臺灣高等法院被告全國前案紀錄表各
      一份附卷可證，其於刑之執行完畢後五年內再犯本罪，為累犯，應依刑法第四
      十七條之規定，加重其刑。
三、原審認被告乙○○、被告甲○○未經許可持有手槍、攜帶兇器於夜間侵入住宅強
    盜部分之罪證明確，因予論罪科刑，固非無見。惟查
    (1)本院如上所述，按持有手槍、子彈之行為，於持有之初，如無供犯罪使用之意
      圖，即已獨立構成犯罪，嗣後臨時起意，持該手槍另犯他罪，應併合處罰。被
      告乙○○於八十七年、八十八年間，向不詳姓名、年籍，綽號「阿輝」之成年
      男子購得仿ＢＥＲＥＴＴＡ廠半自動改造手槍一支（含彈匣）及供上開手槍所
      用，具殺傷力改造子彈十六顆，即應成立未經許可而無故持有上開槍、彈二罪
      ，依想像競合犯，從情節較重之未經許可而無故持有上開手槍罪論處，雖嗣後
      臨時起意，持該手槍另犯其餘他罪，應併合處罰。詎原判決卻認上開仿ＢＥＲ
      ＥＴＴＡ廠半自動手槍一支，非被告乙○○所有，係被告甲○○出借予被告乙
      ○○（實係乙○○早先自行購得持有），而被告甲○○另持自己所有美式ＢＥ
      ＲＥＴＴＡ廠九ＭＭ制式半自動手槍一支（實係甲○○強盜時亦持有與乙○○
      持有之同型仿ＢＥＲＥＴＴＡ廠半自動手槍，嗣因故障被綽號「鬱卒」者拿走
      ），二人共同強盜被害人蘇德超、邱源信、蘇福文及黃文和等人財物。因認被
      告乙○○就此部分係犯槍砲彈藥刀械管制條例第十一條第四項未經許可持有手
      槍罪，與刑法第三百三十條第一項之加重強盜罪間，有方法、結果之牽連關係
      ，應依同法第五十五條之規定，從一重之刑法第三百三十條第一項之加重強盜
      罪處斷，即有未洽。
    (2)又未經許可持有槍、彈罪，其持有之繼續為行為之繼續，至持有行為終了時均
      論為一罪，不得割裂，則其持有之期間，如與他人共同持之犯罪，應成立未經
      許可持有手槍罪之共同正犯。被告二人犯本案前，雖各別持有上開仿ＢＥＲＥ
      ＴＴＡ廠半自動手槍各一支及子彈數發，然共同基於犯意聯絡，分持上開槍彈
      犯上開恐嚇危害安全、攜帶兇器於夜間侵入住宅強盜等罪，是則其等就此共同
      持有槍彈部分應成立未經許可持有改造手槍、子彈等罪之共同正犯，原判決主
      文及理由就此漏未為共同正犯之認定。
    (3)沒收為從刑之一種，依主從不可分原則，應附隨於主刑而同時宣告之。被告甲
      ○○、乙○○共同基於犯意聯絡，分持具殺傷力之上開仿ＢＥＲＥＴＴＡ廠半
      自動手槍各一把，及子彈數發，強盜被害人蘇德超、邱源信、蘇福文及黃文和
      等人財物。原判決因而論以被告甲○○、乙○○共犯攜帶兇器於夜間侵入住宅
      強盜罪，惟其主文諭知主刑，並未附隨將其等所有而供犯罪所用之扣案具殺傷
      力之仿ＢＥＲＥＴＴＡ廠半自動改造手槍各壹把均含彈匣各壹個）、土造子彈
      參顆（彈底字樣「ＡＣＰ９ｍｍ９６」）一併諭知沒收，亦有未合。
    (4)被告二人就此部分上訴意旨或否認犯罪、或指摘原判決量刑過重，雖均無理由
      。惟原判決既有上開可議之處，自應由本院將原判決關於被告等未經許可持有
      手槍、加重強盜罪及甲○○被訴出借手槍暨定執行刑部分均撤銷。爰審酌被告
      甲○○、乙○○犯罪之動機、目的係貪圖不法利益，二人持有之槍、彈等犯罪
      之方法，戕害社會治安及被害人受害之程度及犯後態度等一切情節，爰分別量
      處：
      被告乙○○共同未經許可，持有可發射金屬或子彈具有殺傷力之改造手槍部分
      有期徒刑伍年併科罰金新臺幣伍拾萬元，並諭知罰金如易服勞役，以罰金總額
      與陸個月之日數比例折算之標準；攜帶兇器於夜間侵入住宅強盜部分有期徒刑
      拾年，並定其應執行刑為有期徒刑拾肆年，併科罰金新臺幣伍拾萬元科，罰金
      如易服勞役，以罰金總額與陸個月之日數比例折算之標準。
      被告甲○○未經許可持有手槍部分有期徒刑柒年，併科罰金新臺幣六十萬元，
      並諭知罰金如易服勞役，以罰金總額與陸個月之日數比例折算之標準；攜帶兇
      器於夜間侵入住宅強盜部分有期徒刑十年；並定其應執行刑為有期徒刑拾陸年
      ，併科罰金新臺幣陸拾萬元，罰金如易服勞役，以罰金總額與陸個月之日數比
      例折算之標準。
    (5)又扣案被告甲○○所有具殺傷力之美式ＢＥＲＥＴＴＡ廠製九ＭＭ制式半自動
      手槍一支（含彈匣一個及），仿ＢＥＲＥＴＴＡ廠半自動改造手槍二支（含彈
      匣各一個）（分別為被告乙○○、甲○○所有，由其二人共同持有犯上揭犯行
      ）、土造子彈三顆（彈底字樣「ＡＣＰ９ｍｍ９６」），其中除扣案一支外，
      其餘一支雖為綽號「鬱卒」者拿走，惟不能證明已滅失，以上均為違禁物，應
      均依刑法第三十八條第一項第一款予以沒收。而口罩二個及鴨舌帽一頂，固均
      為乙○○所有有扣押物品清單一紙在卷足考（見臺灣臺南地方法院檢察署九十
      一年偵字第三六五九號偵查卷第七頁），然並非專供犯本件「攜帶兇器」之加
      重強盜罪所用之工具，爰不依同法第三十八條第一項第二款宣告沒收。
    (6)另子彈二顆（一顆為「ＮＣＣＩＲ９ｍｍＬＵＧＥＲ」、一顆為「Ｇ．Ｆ．Ｌ
      ．９ｍｍＬＵＧＥＲ」），業經內政部警政署刑事警察局於鑑驗時予以試射、
      而送鑑彈殼二顆係已擊發之口徑９ｍｍ（９ｘ１９ｍｍ）彈殼、送鑑彈頭一顆
      ，則係已擊發口徑９ｍｍ制式銅包衣彈頭，有內政部警政署刑事警察局九十一
      年七月一日刑鑑字第○九一○一二七七八五號鑑驗通知書一份在卷可考，顯見
      上開物品均已不具子彈之完整結構，難認有殺傷力而屬違禁物，故上開子彈二
      顆（一顆為「ＮＣＣＩＲ９ｍｍＬＵＧＥＲ」、一顆為「Ｇ．Ｆ．Ｌ．９ｍｍ
      ＬＵＧＥＲ」），彈殼二顆（口徑９ｍｍ（９ｘ１９ｍｍ））、彈頭一顆（已
      擊發口徑９ｍｍ制式銅包衣彈頭），自均無沒收之必要。另送鑑子彈六顆均係
      土造子彈（具直徑約９ｍｍ之金屬彈頭），其中三顆（彈底字樣「ＡＣＰ９ｍ
      ｍ９６」）亦經內政部警政署刑事警察局於鑑驗時予以試射，且送鑑彈頭一顆
      ，認係已擊發之直徑約９ｍｍ之土造金屬彈頭，送鑑彈殼二顆（彈底字樣「Ａ
      ＣＰ９ｍｍ９６」，其中一顆彈殼留存於內政部警政署刑事警察局建檔），認
      係已擊發之土造金屬彈殼，均已不具子彈之完整結構，亦有內政部警政署刑事
      警察局九十一年五月二十七日刑鑑字第○九一○○七一七五六號鑑驗通知書一
      份在卷可考，故其中三顆經試射之子彈（彈底字樣「ＡＣＰ９ｍｍ９６」）、
  彈頭一顆（已擊發之直徑約９ｍｍ之土造金屬彈頭）、彈殼二顆（彈底字樣「
      ＡＣＰ９ｍｍ９６」，其中一顆彈殼留存於內政部警政署刑事警察局建檔），
      亦難認有殺傷力而屬違禁物；又送鑑彈頭五顆認均係已擊發直徑約９．７ｍｍ
      、長約１６．４ｍｍ之土造金屬彈殼，送鑑彈頭四顆，認均係已擊發直徑約９
      ｍｍ、長１２．１ｍｍ之土造金屬彈頭，復經留存於內政部警政署刑事警察局
      建檔，亦均已不具子彈之完整結構，難認有殺傷力而屬違禁物，復有內政部警
      政署刑事警察局九十一年四月二十四日刑鑑字第○九一○○七一七六一號鑑驗
      通知書一份在卷足稽，爰不另依刑法第三十八條第一項第一款宣告沒收。
肆、公訴意旨略以：被告甲○○復於九十一年三月三十日凌晨零時五十分許之夜間，
    基於意圖供自己及他人犯罪之用之犯意，將具殺傷力仿ＢＥＲＥＴＴＡ廠半自動
    「改造手槍一把及子彈數發」出借予乙○○供其使用，因認被告甲○○涉犯槍砲
    彈藥刀械管制條例第十一條第三項、第二項意圖供自己及他人犯罪之用，未經許
    可出借其他可發射子彈具殺傷力之槍砲罪、第十二條第三項、第二項意圖供自己
    及他人犯罪之用而出借子彈罪等罪嫌等語。經查：
（一）按犯罪事實應依證據認定之，無證據不得推定其犯罪事實，又不能證明被告犯
      罪者，應為無罪判決之諭知，刑事訴訟法第一百五十四條、第三百零一條第一
      項定有明文。又認定不利於被告之證據須依積極證據，苟積極證據不足為不利
      於被告事實之認定時，即應為有利被告之認定，更不必有何有利之證據 (最高
      法院三十年上字第八一六號判例可資參照）。再事實之認定，應憑證據，如未
      能發現相當證據，或證據不足以證明，自不能以推測或擬制之方法，為裁判基
      礎（最高法院四十年台上字第八六號判例參照）。
（二）被告乙○○於遭警方逮獲，而被告甲○○尚未落網時，於警訊初供稱：「（問
      ：警方現場查扣之土製改造貝瑞塔手槍一支、子彈六顆（成品）及彈殼一二顆
      ，是否你所有？）是，為我所有」、「（問：該槍械為何人改造？價錢如何？
      ）為臺北人「阿輝」改造，我向他購買一支及子彈十六顆，價錢在臺北縣汐止
      以新臺幣十六萬元」等語（臺南市警察局第三分局九十一年五月七日偵訊筆錄
      ），復於本院前審調查初訊供稱：改造貝瑞塔那把槍，是八十七年、八十八年
      間，我從臺北縣汐止向綽號「阿輝」成年男子買的等語（見本院前審九十二年
      一月八日訊問筆錄），是其對槍彈之來源、價格交待甚詳，且並未推諉該改造
      手槍及子彈為斯時尚未到案之共同被告甲○○所有，其所供自屬較符合實情，
      足堪採信。
（三）再參以被告乙○○於本院前審調查時供稱：在強劫蘇德超、邱源信、蘇福文及
      黃文和之前，該仿ＢＥＲＥＴＴＡ廠半自動改造手槍槍管有換過等語（見本院
      前審九十二年一月八日訊問筆錄），此適與上開內政部警政署刑事警察局九十
      一年五月二十七日刑鑑字第○九一○○七一七五六號鑑驗通知書所示，吳金城
      住宅槍擊案之子彈與扣案該仿ＢＥＲＥＴＴＡ廠半自動改造手槍之彈道比對結
      果不符等情相符，是則若該槍枝為被告甲○○所有，豈可能令被告乙○○自行
      換槍管？足見該仿ＢＥＲＥＴＴＡ廠半自動改造手槍及子彈並非被告甲○○出
      借予乙○○供其使用至明。因之，被告甲○○獲案後於警偵訊、原審調查中含
      混地答稱槍支係「庫吉」寄藏的，顯係為共同被告乙○○扛下罪責之虛詞，不
      足採取。此外，本院復查無其他積極證據足證被告甲○○此部分涉有何犯行，
      依前揭法條規定與說明，自屬不能證明被告二人此部分犯罪。
（四）原審就此部分對被告甲○○疏未詳加審究，遽認其成立槍砲彈藥刀械管制條例
      第十一條第三項、第二項意圖供自己及他人犯罪之用，未經許可「出借」其他
      可發射子彈具殺傷力之槍砲罪、第十二條第三項、第二項意圖供自己及他人犯
      罪之用而出借子彈罪等罪，並認成立想像競合犯，應從情節較重之意圖供自己
      及他人犯罪之用，未經許可出借其他可發射子彈具殺傷力之槍砲罪一罪處斷，
      自有違誤。被告甲○○就此部分上訴意旨否認犯罪而指摘原判決不當，為有理
      由，自應由本院將原判決此部分予以撤銷。又查本件檢察官起訴意旨指甲○○
      （起訴書誤載為乙○○）「出借」改造手槍及子彈予乙○○之行為，係一行為
      觸犯槍砲彈藥刀械管制條例第十一條第三項及同條例第十二條第三項二罪名，
      為想像競合犯，應從一重依同條例第十一條第三項之罪處斷；而此部分復與其
      另犯之刑法第三百三十條第一項之加重強盜罪，有方法結果之牽連關係，為裁
      判上一罪，應從一重依槍砲彈藥刀械管制條例第十一條第三項之罪論處。原判
      決認定甲○○成立上述加重強盜罪，惟尚不能證明其有出借手槍及子彈予乙○
      ○之犯行。是此部分自為該等判決效力所及，故不另為無罪諭知，併此敘明。
伍、據上論斷，應依刑事訴訟法第三百六十九條第一項前段、第三百六十四條、第三
    百七十條但書、第二百九十九條第一項前段、第三百條、槍砲彈藥刀械管制條例
    第七條第四項、第十一條第四項、第十二條第四項，刑法第十一條前段、第二十
    八條、第五十六條、第四十七條、第三百三十條第一項、第五十一條第五款、第
    四十二條第三項、第三十八條第一項第一款，罰金罰鍰提高標準條例第一條前段
    ，現行法規所定貨幣單位折算新臺幣條例第二條，判決如主文。
本案經檢察官曾銘芳到庭執行職務。
中    華    民    國      九十二      年      十一      月      十一    日
                                  臺灣高等法院臺南分院刑事第三庭
                                      審判長法官  陳    義    仲
                                            法官  陳    清    溪
            法官  宋    明    蒼
右正本證明與原本無異。
如不服本判決，應於判決送達後十日內向本院提出上訴狀，其未敘述理由者並應於提
出上訴狀後十日內向本院補提理由書（應附繕本)。
                                      法院書記官  余    素    美
中    華    民    國      九十二      年      十一      月      十四    日
附錄本案論罪科刑法條全文：
槍砲彈藥刀械管制條例
第七條第四項：未經許可，持有、寄藏或意圖販賣而陳列第一項所列槍砲、彈藥者，
              處五年以上有期徒刑，併科新台幣一千萬元以下罰金。
第十一條第四項：未經許可，持有、寄藏或意圖販賣而陳列第一項所列槍砲者，處一
                年以上七年以下有期徒刑，併科新臺幣七百萬元以下罰金。
第十二條第二項：未經許可，持有、寄藏或意圖販賣而陳列子彈者，處五年以下有期
                徒刑，併科新台幣三百萬元以下罰金。
刑法第三百三十條第一項：犯強盜罪而有第三百二十一條第一項各款情形之一者，處
                        七年以上有期徒刑。


司法院資訊處製作；財團法人民間司法改革基金會備份。
